臺灣苗栗地方法院民事小額判決
111年度苗小字第292號
原      告  南山產物保險股份有限公司

法定代理人  蔡漢凌  
訴訟代理人  徐一鈞  
            鍾政曄  
            黃嘉德  
            洪啟軒  
被      告  張德明  



上列當事人間請求侵權行為損害賠償事件，本院於民國111年5月
23日言詞辯論終結，判決如下：
    主      文
被告應給付原告新臺幣17,608元，及自民國111年5月11日起至清
償日止，按年息5%計算之利息。
原告其餘之訴駁回。
訴訟費用新臺幣1,000元由被告負擔新臺幣821元，餘由原告負擔
。
本判決原告勝訴部分得假執行。
　　事實及理由
壹、程序方面：
一、按因侵權行為涉訟者，得由行為地之法院管轄；被告住所、
    不動產所在地、侵權行為地或其他據以定管轄法院之地，跨
    連或散在數法院管轄區域內者，各該法院俱有管轄權；同一
    訴訟，數法院有管轄權者，原告得任向其中一法院起訴，民
    事訴訟法第15條第1項、第21條、第22條分別定有明文。本
    件被告戶籍雖設於桃園市中壢區，不在本院管轄區域內，惟
    本件車禍肇事地點係在苗栗縣後龍鎮境內，即侵權行為地在
    本院管轄區域內，是依前開規定，本院自有管轄權，先予敘
    明。
二、本件被告受合法通知，無正當理由未於言詞辯論期日到場，
    核無民事訴訟法第386條各款所列情形，爰依原告聲請，由
    其一造辯論而為判決。
貳、實體方面：
一、原告起訴主張略以：被告於民國109年7月13日9時58分許，
    駕駛車牌號碼0000-00號自用小客車，在苗栗縣後龍鎮南港
    里堤防防汛道路處，因會車不慎，擦撞由原告承保，訴外人
    玉蘭花生物科技有限公司所有，訴外人陳美蓮（下稱陳美蓮
    ）駕駛之車牌號碼000-0000號自用小客車（下稱系爭車輛)
    ，致系爭車輛受損，案經苗栗縣警察局竹南分局南勢派出所
    受理在案。又系爭車輛受損後送交蘭揚汽車股份有限公司宜
    蘭服務廠(下稱蘭揚公司)估價修理，修復費用共計新臺幣（
    下同）21,460元（零件4,280元、烤漆10,562元、工資6,618
    元），原告悉數賠付訴外人玉蘭花生物科技有限公司即被保
    險人後，依保險法第53條之規定取得代位被保險人對被告之
    損害賠償請求權。為此，爰依保險代位及侵權行為之法律關
    係提起本件訴訟。並聲明：被告應給付原告21,460元，及自
    起訴狀繕本送達被告翌日起至清償日止，按年息5%計算之利
    息。
二、被告則未於言詞辯論期日到場，亦未提出準備書狀作何聲明
    或陳述。
三、得心證之理由：
（一）原告主張之上開事實，業據其提出南山產物保險股分有限
      公司汽車保險理算書、汽(機)車保險理賠申請書、系爭車
      輛之行車執照暨陳美蓮之駕駛執照、苗栗縣警察局竹南分
      局南勢派出所道路交通事故當事人登記聯單、蘭揚公司估
      價單、電子發票證明聯、系爭車輛車損及修理照片等件為
      證（見本院卷第15至25、33、27至31頁）。並有苗栗縣警
      察局竹南分局111年2月22日南警五字第1110004030號函覆
      本院之A3類道路交通事故調查紀錄表、道路交通事故現場
      圖、現場照片等件為證（見本院卷第41至52頁）。經本院
      審酌調查前揭證據之結果，堪認原告前揭主張為真實。
（二）按汽車、機車或其他非依軌道行駛之動力車輛，在使用中
      加損害於他人者，駕駛人應賠償因此所生之損害，民法第
      191條之2本文定有明文。再按汽車行駛時，駕駛人應注意
      車前狀況及兩車並行之間隔，並隨時採取必要之安全措施
      ，不得在道路上蛇行，或以其他危險方式駕車；汽車交會
      時，會車相互之間隔不得少於半公尺，道路交通安全規則
      第94條、第100條第5款亦有明文。查被告於警詢時陳稱：
      當時我駕駛1189-ZW號自用小客車沿防汛道路南向北行駛
      ，前方有另一部車輛停在路旁等候會車，因為路很窄且路
      旁有整排停車，在會車時就不小心擦撞系爭車輛等語，有
      A3類道路交通事故調查紀錄表在卷可稽（見本院卷第43頁
      ）。再依現場圖所示，本件交通事故地點為無號誌路段，
      被告所駕駛之車輛與系爭車輛為對向會車（見本院卷第47
      頁）；又依道路交通事故照片編號1、3所示，系爭車輛係
      靜止狀態等候會車之車輛，除緊靠路旁外，系爭車輛右後
      輪復停放於柏油路面外緣之草堆上，顯已讓出車道等待會
      車（見本院卷第49、50頁）。足認被告會車前已見前方路
      旁停有車輛，而系爭車輛已讓出會車空間並停車等待，惟
      被告駕駛車輛未保持足夠之會車安全間隔，致肇致本件車
      禍事故，自應負全部過失責任，依前開規定，被告應就系
      爭車輛之損害負賠償之責。
（三）次按不法毀損他人之物者，被害人得請求賠償其物因毀損
      所減少之價額，民法第196條定有明文。又請求賠償物被
      毀損所減少之價額，得以修復費用為估定標準，但以必要
      者為限，例如修理材料費以新品換舊品應予折舊（最高法
      院77年第9次民事庭會議決議參照）。查原告所承保系爭
      車輛因前述事故受損經修繕後，計賠付修理費用21,460元
      （零件4,280元、烤漆10,562元、工資6,618元），有蘭揚
      公司出具之估價單暨統一發票為證（見本院卷第23至25、
      33頁），堪以採信。又系爭車輛係於103年5月（未載明日
      以該月15日計，民法第124條第2項後段參照）出廠，有汽
      車行車執照在卷可稽（見本院卷第19頁），至事故發生時
      ，即109年7月13日止，約使用6年1月又28日，依前揭說明
      ，零件4,280元部分應予折舊，方屬公允。再依營利事業
      所得稅查核準則第95條第6項規定：「固定資產提列折舊
      採用定率遞減法者，以1年為計算單位，其使用期間未滿1
      年者，按實際使用之月數相當於全年之比例計算之，不滿
      1月者，以1月計」，依此方法計算，系爭車輛實際使用年
      數應以6年2月計。而依行政院所頒「固定資產耐用年數表
      」及「固定資產折舊率表」規定，自用小客車之耐用年數
      為5年，再依財政部（58）如財稅發字第1083號發佈之固
      定資產折舊採定率遞減法之計算方法，其每年應折舊千分
      之369，採用定率遞減法計算折舊者，其最後1年之折舊額
      ，加歷年折舊累計額，其總和不得超過該資產成本原額之
      10分之9，故逾耐用年數之自用小客車仍有相當於新品資
      產成本百分之10之殘值。本件系爭車輛既已逾耐用年數，
      其修理費用中之零件費用4,280元，扣除折舊額後，僅能
      就其中10分之1之殘值認為係必要之零件修復費用，參諸
      上揭規定以定率遞減法計算結果，系爭車輛零件修復部分
      折舊後之殘值為428元【計算式：4,280元×1/10＝428元】
      ，應認為屬必要之修復費用。故原告請求零件428元，加
      上支出不必折舊之烤漆10,562元、工資6,618元，合計必
      要修復費用為17,608元【計算式：428+10,562+6,618=17,
      608】，即屬有據；逾此範圍之請求，則屬無據。
（四）再按被保險人因保險人應負保險責任之損失發生，而對於
      第三人有損失賠償請求權者，保險人得於給付賠償金額後
      ，代位行使被保險人對於第三人之請求權，保險法第53條
      第1項規定甚明。又此項法定代位權之行使，有債權移轉
      之效果，故於保險人給付賠償金額後，被保險人對於第三
      人之請求權即移轉於保險人；另損害賠償祇應填補被害人
      實際損害，保險人代位被害人請求損害賠償時，依保險法
      第53條第1項規定，如其損害額超過或等於保險人已給付
      之賠償金額，固得就其賠償之範圍，代位請求賠償，如其
      損害額小於保險人已給付之賠償金額，則保險人所得代位
      請求者，應祇以該損害額為限（最高法院69年度台上字第
      923號判決、65年台上字第2908號判例要旨參照）。查原
      告業已依保險契約之約定賠付系爭車輛之修理費用，而系
      爭車輛之必要修復費用為17,608元等情，已如前述。揆諸
      前開說明，原告自得代位行使被保險人對被告之損害賠償
      請求權，惟其所得代位被保險人向被告請求之損害額，應
      以必要修復費用即17,608元為限。
（五）末按給付無確定期限者，債務人於債權人得請求給付時，
      經其催告而未為給付，自受催告時起，負遲延責任；其經
      債權人起訴而送達訴狀，或依督促程序送達支付命令，或
      為其他相類之行為者，與催告有同一之效力；又遲延之債
      務，以支付金錢為標的者，債權人得請求依法定利率計算
      之遲延利息；應付利息之債務，其利率未經約定，亦無法
      律可據者，週年利率為5%，民法第229條第2項、第233條
      第1項前段、第203條定有明文。又公示送達，自將公告或
      通知書黏貼公告處之日起，公告於法院網站者，自公告之
      日起，其登載公報或新聞紙者，自最後登載之日起，經20
      日發生效力，民事訴訟法第152條前段亦有明文。查原告
      得請求被告賠償之前揭金額，未據原告主張定有給付之期
      限，則原告請求自起訴狀繕本送達被告之翌日即111年5月
      11日（見本院卷第83頁之公示送達證書，並於111年4月20
      日為公告，自同年5月10日生送達效力）起至清償日止，
      按年息5%計算之利息，自無不合。
四、綜上所述，原告依侵權行為及保險代位之法律關係，訴請被
    告給付17,608元及自111年5月11日起至清償日止，按年息5%
    計算之利息，為有理由，應予准許；逾此範圍之請求，為無
    理由，應予駁回。又本件係依小額訴訟程序所為被告敗訴之
    判決，依民事訴訟法第436條之20規定，應依職權宣告假執
    行。
五、本件事證已臻明確，原告其餘攻擊防禦方法及所提出之各項
    證據資料，核與判決結果不生影響，爰不逐一論列，併此敘
    明。
據上論結，原告之訴為一部有理由、一部無理由，爰依民事訴訟
法第385條第1項前段、第79條前段、第436條之20，判決如主文
。
中　　華　　民　　國　　111 　年　　6 　　月　　6 　　日
                  苗栗簡易庭  法　官　陳秋錦
以上正本係照原本作成。
如不服本判決，應於判決送達後20日內，以判決違背法令為理由
，向本院提出上訴狀並表明上訴理由，及須按他造當事人之人數
附繕本。如委任律師提起上訴者，應一併繳納上訴審裁判費。
上訴理由應表明：
  一、原判決所違背之法令及其具體內容，
  二、依訴訟資料可認為原判決有違背法令之具體事實。
如未表明上訴理由者，應於上訴後20日內向本院提出上訴理由。
當事人如對本件訴訟內容有所疑義，得聲請閱卷。
中　　華　　民　　國　　111 　年　　6 　　月　　6 　　日
                              書記官　張智揚